臺灣新北地方法院民事裁定
110年度消債更字第249號
聲  請  人  白有田  

代  理  人  陳昌羲律師（法扶律師）
上列當事人間因消費者債務清理事件，聲請更生，經臺灣士林地
方法院移送前來（該院109 年度消債更字第234 號）本院裁定如
下：
    主  文
一、債務人白有田自民國110 年12月23日上午10時起開始更生程
    序。
二、命司法事務官進行本件更生程序。
    理  由
一、按債務人不能清償債務或有不能清償之虞者，得依本條例所
    定更生程序，清理其債務；債務人無擔保或無優先權之債務
    總額未逾新臺幣（下同）1,200 萬元者，於法院裁定開始清
    算程序或宣告破產前，得向法院聲請更生；債務人對於金融
    機構負債務者，在聲請更生或清算前，應向最大債權金融機
    構請求協商債務更生方案，或向其住、居所地之法院或鄉、
    鎮、市、區調解委員會聲請債務清理之調解；法院裁定開始
    更生或清算程序後，得命司法事務官進行更生或清算程序，
    必要時得選任律師、會計師或其他適當之自然人或法人一人
    為監督人或管理人，消費者債務清理條例（下稱消債條例）
    第3 條、第151 條第1 項、第16條第1 項分別定有明文。
二、本件聲請意旨略以：聲請人以經營計程車維生，因適逢SARS
    疫情，計程車生意慘淡，支出部分除家庭生活費用外，尚有
    修車費用出現資金缺口，遂於計程車休息站內受業務員之招
    攬而辦理信用卡及現金卡，後因理財觀念欠佳，個人信用過
    度擴張，持續3 年均僅償還利息而未償還本金，致使積欠無
    擔保或無優先債務達新臺幣（下同）181 萬2,704 元。嗣聲
    請人於民國109 年7 月17日向臺灣士林地方法院聲請與最大
    債權金融機構華南商業銀行股份有限公司（下稱華南商銀）
    進行前置調解，惟因聲請人尚有數位民間債權人，倘僅與金
    融機構調解無法解決債務，而調解不成立。聲請人以計程車
    收入及兒子每月支出孝親費維生，每月薪資收入約為3 萬3,
    000 元，兒子每月給付孝親費1 萬元至2 萬5,000 元不等，
    每月必要支出為生活費9,000 元、勞保費1,571 元、健保費
    744 元、駕駛工會常年會費160 元、水費200 元、電費225 
    元、瓦斯費225 元、油錢1 萬0,400 元、汽車保養費1,000 
    元、行費500 元、電話費600 元、汽車強制險202 元、汽車
    第三人責任險2,305 元、醫療費535 元，合計每月必要支出
    共2 萬7,667 元，名下僅有營業用計程車1 輛、存款3 萬餘
    元，無其他可供清償之財產且未使用證券集保存摺，因無法
    清償上開債務，有不能清償債務之情事。為此，爰依法聲請
    更生等語。
三、經查：
  ㈠本件聲請人前於109 年7 月17日聲請債務清理前置調解，於1
    09 年9 月8 日與最大債權金融機構華南商銀調解不成立等
    情，業經本院核閱臺灣士林地方法院109 年度司消債調字第
    313 號卷（下稱調解卷）查明屬實。聲請人積欠之無擔保或
    無優先之債務，依其提出消費者債務清理法院前置調解聲請
    狀所附債權人清冊、財團法人金融聯合徵信中心查詢當事人
    綜合信用報告回覆書、華南商銀、民間債權人摩根聯邦資產
    管理股份有限公司之陳報狀，及民間債權人黃麗秋、白有川
    之借據影本等件（見調解卷第7-9 頁、第32-37 頁、第41-4
    4 頁；本院卷第43-45 頁），合計約為181 萬2,704 元，聲
    請人所積欠債務總額未逾1,200 萬元，且其於聲請更生前1 
    日回溯5 年內未從事每月營業額20萬元以上之營業活動，是
    以聲請人所為本件更生聲請可否准許，應審究聲請人現況是
    否有「不能清償債務或有不能清償之虞」之情事而定。
　㈡聲請人主張聲請更生後迄今每月薪資收入約3 萬3,000 元、
    每月孝親費收入約1 萬1,500 元，名下僅有營業用計程車1
    輛（車牌號碼：000- 0000 號）、存款3 萬餘元、無價值人
    壽保單3 張等財產，無其他可供清償之財產且未使用證券集
    保存摺，業據其提出全國財產稅總歸戶財產查詢清單、107
    年至108 年度綜合所得稅各類所得資料清單、勞工保險被保
    險人投保資料表（明細）、集保往來戶參加人明系資料表（
    含帳號）、中華民國人壽保險商業同業公會保險業通報作業
    資訊系統資料查詢結果表、臺北北門郵局存摺影本、台中商
    業銀行存摺影本、合作金庫銀行存摺影本、臺灣土地銀行土
    城分行存摺影本、聯邦商業銀行存摺影本，及富邦物產保險
    股份有限公司、旺旺友聯物產保險股份有限公司、南山人壽
    保險股份有限公司函文等件（見調解卷第10-12 頁、第14、
    15頁；本院卷第頁49-58 頁、第367-417 頁、第419-424 頁
    、第499-503 頁、第509-511 頁）在卷可稽，堪信為真。惟
    聲請人收入部分，因聲請人聲請更生後，新冠肺炎疫情爆發
    ，致110 年5 月、6 月計程車收入受影響，且因聲請人兒子
    即將成家需支出，是孝親費僅能給付聲請人至110 年8 月止
    ，是本院暫扣除聲請人孝親費收入及5 、6 月計程車收入之
    平均即3 萬3,189 元【計算式：（聲請人10月收入3 萬4,32
    0元＋11月收入3 萬4,320 元＋12月收入3 萬4,320 元＋1 月收
    入3 萬4,320 元＋2 月收入2 萬6,400 元＋3 月收入3 萬4,32
    0 元＋4 月收入3 萬4,320 元）÷7 個月＝3 萬3,189
    元】計算聲請人每月收入數額。
  ㈢又聲請人稱每月必要支出為生活費9,000 元、勞保費1,571
    元、健保費744 元、駕駛工會常年會費160 元、水費200 元
    、電費225 元、瓦斯費225 元、油錢1 萬0,400 元、汽車保
    養費1,000 元、行費500 元、電話費600 元、汽車強制險20
    2 元、汽車第三人責任險2,305 元、醫療費535 元，合計每
    月必要支出共2 萬7,667 元等情，業經聲請人提出中華電信
    電話費帳單、國立臺灣大學醫學院附設醫院眼科、內科、泌
    尿部門診醫療費用收據、遠東聯合診所醫療費用收據、北都
    汽車服務明細表、台灣中油電子發票證明聯、台北人人汽車
    合作社繳費收據、台灣大哥大電信費繳款通知、台北汽車駕
    駛員職業工會會員繳（退）費收據、台灣自來水股份有限公
    司水費繳費憑證、台灣電力公司繳費憑證、交通部公路總局
    自行收納款項收據等件（見本院卷第74-225頁、第233-365 
    頁）為憑，並經審認上開各項費用之支出，並無不合，尚無
    過度消費之情事。
  ㈣基上，聲請人自聲請更生後以每月收入扣除每月必要支出後
    ，僅有餘額5,522 元（計算式：每月收入3 萬3,189 元－每
    月必要支出2 萬7,667 元＝5,522 元），且聲請人已屆65歲
    高齡，縱將聲請人名下之財產全數清償債務，仍難以清償前
    開對於全體債權人所負181 萬2,704 元之債務，應認有藉助
    更生制度調整其與債權人間權利義務關係之必要，自應許聲
    請人得由更生程序清理債務。從而，聲請人所為本件更生之
    聲請，符合消債條例第3 條所定「不能清償之虞」之要件。
四、綜上所述，本件聲請人確因有無法清償債務之情事，又所負
    無擔保或無優先權之債務並未逾1,200 萬元，且未經法院裁
    定開始清算程序或宣告破產，而聲請人於聲請更生前1 日回
    溯5 年內未從事營業活動。復查無消債條例第6 條第3 項、
    第8 條或第46條各款所定駁回更生聲請之事由存在，則聲請
    人聲請更生，應屬有據，自應准許。
五、末者，聲請人於更生程序開始後，應盡所能節約支出，努力
    工作以增加還款之成數及總金額，並依薪資或其他固定收入
    ，提出足以為債權人會議可決或經法院認為已盡力清償之更
    生方案以供法院裁定認可而予以准許，避免更生程序嗣後進
    行至依消費者債務清理條例第61條規定法院應行清算之程度
    ，附此敘明。
六、依消債條例第11條第1 項、第45條第1 項、第16條第1 項，
    裁定如主文。
中　　華　　民　　國　　110 　年　　12　　月　　23　　日
                  民事第八庭    法　官　陳翠琪
上為正本係照原本作成
本件不得抗告
本裁定已於110年12月23日上午10時公告
中　　華　　民　　國　　110 　年　　12　　月　　23　　日
  　                            書記官　曾怡婷